臺灣臺北地方法院刑事判決　　　　　　 94年度交易字第419號
公　訴　人　臺灣臺北地方法院檢察署檢察官
被　　　告　甲○○
上列被告因過失傷害等案件，經檢察官提起公訴（九十四年度偵
字第一０九六０號），本院判決如下：
    主  文
甲○○駕駛動力交通工具肇事，致人受傷而逃逸，累犯，處有期
徒刑肆月，如易科罰金，以參佰元折算壹日。
甲○○被訴過失傷害部分公訴不受理。
    事  實
一、甲○○前於民國八十六年間因殺人未遂案件經臺灣板橋地方
    法院以八十六年度訴緝字第一二六號判決有期徒刑三年八月
    ，嗣經臺灣高等法院以八十六年度上訴字第四八七六號撤銷
    原判決，改判有期徒刑五年六月確定，八十九年三月二十二
    日因縮短刑期假釋出監，假釋期滿未經撤銷，於九十一年九
    月十八日縮刑期滿。詎仍不知悔改，於九十三年十月十二日
    中午十二時五分許，騎乘車牌號碼ＨＵＮ－四０三號機車，
    沿臺北縣新店市○○路由南往北方向行駛，行經臺北縣新店
    市○○路與寶慶街口，因急欲左轉寶慶街往西行駛，而行至
    中興路之機車停等區時，本應注意車前狀況，並隨時採取必
    要之安全措施及行車間隔，且按當時情形，並無不能注意之
    情事，竟疏未注意，不慎撞及同向前方停於機車停等區等候
    紅燈而由乙○○所騎乘之Ｋ三二－二０五號機車，致乙○○
    人車倒地，受有頸部扭傷、左膝擦傷等傷害（過失傷害部分
    業經乙○○撤回告訴）。甲○○明知駕駛人駕駛車輛肇事致
    人受傷或死亡，應即採取救護或其他必要措施，並向警察機
    關報告，不得駛離現場，而其肇事後雖曾停車詢問乙○○是
    否受傷，但因及於前往另一處工地而未等乙○○向其確認是
    否受傷，亦未對乙○○施以救護，復未報警處理，反駛離現
    場。嗣因乙○○及後方車輛駕駛記下甲○○所騎乘上開車輛
    之車牌號碼，經報警處理，始循線查獲。
二、案經乙○○訴由臺北縣政府警察局新店分局報告臺灣臺北地
    方法院檢察署檢察官偵查起訴。
    理  由
壹、有罪部分：
一、訊據被告甲○○對於在前揭時間、地點因騎乘車牌號碼ＨＵ
    Ｎ－四０三號機車沿臺北縣新店市○○路由南往北方向行駛
    ，行經臺北縣新店市○○路與寶慶街口，因急欲左轉寶慶街
    往西行駛，而行至中興路之機車停等區時，因疏未注意，不
    慎撞及同向前方停於機車停等區等候紅燈而由告訴人乙○○
    所騎乘之Ｋ三二－二０五號機車，致告訴人人車倒地，受有
    頸部扭傷、左膝擦傷等傷害，且其於肇事後，雖曾停車詢問
    告訴人是否受傷，卻因及於趕往工地，未及等候告訴人確認
    受傷與否，亦未對被害人施以救護，更未報警處理，反駛離
    現場等情，均坦承不諱，核與證人即告訴人於警詢及本院審
    理中之（指）證述相符，並有道路交通事故現場圖、道路交
    通事故補充資料表、交通事故談話紀錄表、道路交通事故調
    查筆錄二份、道路交通事故調查報告表(一)、(二)、現場及告訴
    人機車車損照片八張、交通事故分析研判表、天主教耕莘醫
    院九十三年十月十二日診斷證明書等在卷可稽，均可佐被告
    前開出於任意性之自白與事實相符。
二、按汽車駕駛人駕駛汽車肇事致人受傷或死亡，應即採取救護
    或其他必要措施，並向警察機關報告，不得駛離，道路交通
    管理處罰條例第六十二條第一項前段定有明文，而機車駕駛
    人亦同有其適用；次按增訂刑法第一百八十五條之四之立法
    意旨，係為維護交通安全，加強救護，減少被害人之死傷，
    促使駕駛人於肇事後，能對被害人即時救護，特設該條，乃
    對於肇事致人死傷而逃逸之人加以處罰。是駕駛人於肇事後
    ，縱使曾停車，使己陷於犯行被查知之風險下，惟若其停車
    之目的，不在於對被害人施以即時之救護，仍與前開立法意
    旨有違。被告騎乘機車肇事致告訴人當場受傷等情已據被告
    自承在卷，是被告即應依前開道路交通管理處罰條例之法令
    規定，立即採取救護或其他必要之措施，並靜待警方處理，
    詎其竟不為必要之救護措施，反而擅自騎乘車輛逃離現場，
    棄告訴人於不顧，且未留下任何資料以供警方查明肇事責任
    ，其主觀上顯有肇事逃逸之故意甚明。本件事證明確，被告
    犯行已堪認定，應依法論科。
三、核被告所為係犯刑法第一百八十五條之四之肇事逃逸罪。又
    其前有如事實欄所載犯罪科刑，甫於八十九年三月二十二日
    因縮短刑期假釋出監，假釋期滿未經撤銷，於九十一年九月
    十八日縮刑期滿，有臺灣高等法院被告前案紀錄表可稽，其
    未執行之行以已執行論，被告復於五年內再犯本件最重本刑
    有期徒刑以上之罪，為累犯，應依刑法第四十七條規定加重
    其刑。被告因一時失慮致罹刑章，而其對告訴人所造成之傷
    勢尚屬輕微，並已與告訴人達成和解，賠償告訴人所受損失
    ，而獲得告訴人之原諒（見本院審判筆錄第七頁），情輕法
    重，堪予憫恕，雖宣告法定最低本刑，猶嫌過重，爰依刑法
    第五十九條之規定，減輕其刑，並依法先加後減。爰審酌被
    告前曾因犯罪經判決執行，有上開前案紀錄表為憑，素行非
    佳，然於本院審理中已坦承犯行，表示悔意，並與告訴人達
    成和解，有和解書一份可憑，且告訴人所受傷勢尚屬輕微，
    與其犯罪之動機、手段等一切情狀，量處如主文所示之刑，
    並諭知易科罰金之折算標準。
貳、不受理部分：
一、公訴意旨略以：被告於九十三年十月十二日中午十二時五分
    許，騎乘車牌號碼ＨＵＮ－四０三號機車，沿臺北縣新店市
    ○○路由南往北方向行駛，行經臺北縣新店市○○路與寶慶
    街口，因急欲左轉寶慶街往西行駛，而行至中興路之機車停
    等區時，本應注意車前狀況，並隨時採取必要之安全措施及
    行車間隔，且按當時情形，並無不能注意之情事，竟疏未注
    意，不慎撞及同向前方停於機車停等區等候紅燈而由告訴人
    所騎乘之Ｋ三二－二０五號機車，致其人車倒地，受有頸部
    扭傷、左膝擦傷等傷害，因認被告涉有刑法第二百八十四條
    第一項前段之過失傷害罪嫌。
二、按告訴乃論之罪，告訴人於第一審辯論終結前得撤回其告訴
    ，又告訴經撤回者，應諭知不受理之判決，刑事訴訟法第二
    百三十八條第一項、第三百零三條第三款定有明文。
三、本件告訴人告訴被告過失傷害案件，公訴人認被告係犯刑法
    第二百八十四條第一項前段過失傷害罪，依同法第二百八十
    七條前段之規定，須告訴乃論。
四、茲據告訴人於本院審理中撤回其告訴（見本院九十四年十一
    月九日審判筆錄第二頁），並有撤回狀一紙附卷，揆諸首開
    說明，自應就此部分諭知不受理之判決。
據上論斷，應依刑事訴訟法第二百九十九條第一項前段、第三百
零三條第三款，刑法第一百八十五條之四、第四十七條、第五十
九條、第四十一條第一項前段，罰金罰鍰提高標準條例第一條前
段、第二條，判決如主文。
本案經檢察官張書華到庭執行職務
中　　華　　民　　國　　94　　年　　11　　月　　23　　日
　　　　　　　　　刑事第四庭    審判長法　官　劉慧芬
                                      法  官  李桂英
                                      法  官  黎惠萍
上正本證明與原本無異。
如不服本判決，應於判決送達後10日內向本院提出上訴狀（應抄
附繕本）。告訴人或被害人如對於本判決不服者，應具備理由請
求檢察官上訴，其上訴期間之計算係以檢察官收受判決正本之日
期為準。
                                      書記官  楊麗娟
中　　華　　民　　國　　94　　年　　11　　月　　23　　日
附錄本案論罪科刑法條全文
刑法第一百八十五條之四
中華民國刑法第一百八十五條之四
駕駛動力交通工具肇事，致人死傷而逃逸者，處六月以上五年以
下有期徒刑。
